【裁判字號】    98,易,584
【裁判日期】    990120
【裁判案由】    竊盜
【裁判全文】
臺灣基隆地方法院刑事判決               98年度易字第584號
公  訴  人  臺灣基隆地方法院檢察署檢察官
被      告  乙○○
上列被告因竊盜案件，經檢察官提起公訴（98年度偵緝字第337
號），本院判決如下：
    主  文
乙○○踰越安全設備竊盜，累犯，處有期徒刑壹年陸月。
    犯罪事實
一、乙○○（原名：陳宗碧，民國91年12月10日改名為乙○○）
    前因竊盜案件，經本院於94年12月30日，以94年度訴字第10
    05號判決判處有期徒刑1 年、6 月，應執行有期徒刑1 年4
    月確定；再因連續竊盜案件，由本院於95年10月14日，以95
    年度基簡字第960 號判決判處有期徒刑4 月確定。嗣因中華
    民國九十六年罪犯減刑條例之公布施行，前開二案嗣經減刑
    ，並合併定應執行有期徒刑10月確定，於96年6 月26日縮短
    刑期假釋出監，所餘刑期並付保護管束，97年1 月31日保護
    管束期滿未經撤銷，其未執行之刑以已執行論，而執行完畢
    （構成累犯）。其後，又因竊盜案件，由本院於98年3 月20
    日以98年度易字第112 號判決判處應執行有期徒刑6 月確定
    ，於98年8 月3日發監服刑，現仍執行中（未構成累犯）。
二、乙○○利用其經常至基隆市中正公園運動，知悉大佛禪院之
    開放時間為上午4 時起至下午4 、5 時止（平日至下午4 時
    ，假日至下午5 時），其旁位於基隆市○○區○○路17號之
    大佛福利社，夏季開放時間為每日上午8 時30分至下午5 時
    30分，且大佛福利社後方之講堂與大佛禪院間有天井互通，
    大佛福利社與講堂亦未加區隔，可經由講堂進入大佛福利社
    ，而認有機可趁，竟意圖為自己不法之所有，於98年4 月18
    日上午5 時28分至6 時30分許間之某時，先由大佛禪院之左
    側圖書館入口進入，再自該處一樓通往二樓之樓梯間氣窗躍
    下大佛禪院與大佛福利社後方講堂間之天井，再自該處打開
    大佛福利社後方講堂右側後方未上鎖之窗戶，攀爬進入講堂
    ，再由講堂步行至大佛福利社，進而徒手竊取甲○○所有置
    於福利社內之現金新台幣（下同）4,000元得手。嗣甲○○
    報警處理，經警於上開講堂右後方靠近天井窗戶之外側玻璃
    採獲乙○○之指紋循線調查，始悉上情。
二、案經基隆市警察局第二分局報告臺灣基隆地方法院檢察署檢
    察官偵查起訴。
    理  由
壹、證據能力
一、按被告以外之人於審判外之言詞或書面陳述，除法律有規定
    者外，不得作為證據；又被告以外之人於偵查中向檢察官所
    為之陳述，除顯有不可信之情況者外，得為證據；再除顯有
    不可信之情況外，從事業務之人於業務上或通常業務過程所
    須製作之紀錄文書、證明文書，得為證據；另被告以外之人
    於審判外之陳述，雖不符合刑事訴訟法第159 條之1 至第
    159 條之4 之規定，而經當事人於審判程序同意作為證據，
    法院審酌該言詞陳述或書面陳述作成時之情況，認為適當者
    ，亦得為證據，而當事人、代理人或辯護人於法院調查證據
    時，知有上開不得為證據之情形，而未於言詞辯論終結前聲
    明異議者，視有前項之同意，刑事訴訟法第159 條第1 項、
    第159 條之1 第2 項、第159 條之4 第2 款及第159 條之5
    分別定有明文。經查：
  (一)證人甲○○、謝伊婷於警詢中所為之陳述及基隆市警察局第
    二分局警員張定國之偵查報告、查訪紀錄表，為被告以外之
    人於審判外之言詞、書面陳述，然經本院於審判程序提示予
    被告並告以要旨，經被告表示無意見，且未聲明異議，業經
    公訴人、被告就其證據能力不予爭執；兼以本院審酌其作成
    、取得當時外部情況，亦俱無「任意性」或「信用性」違反
    而顯然不適當之情形，而均與刑事訴訟法第159條之5之規定
    相符，而認具有證據能力。
  (二)證人甲○○、謝伊婷、鍾融於偵查中向檢察官所為之陳述
    ，固屬被告以外之人於審判外之言詞陳述，惟檢察官係國家
    公務員，代表國家偵查犯罪，實行公訴，而實務運作時，檢
    察官向被告以外之人所取得之陳述，原則上均能遵守法律規
    定，不致違法取供，其可信度極高，此外，復無其他顯不可
    信情況，而證人甲○○、謝伊婷、鍾融亦經依法具結在案
    ，是就該審判外之言詞陳述，應認依刑事訴訟法第159 條之
    1 第2 項具有證據能力。
  (三)再檢察官之現場勘驗筆錄（98年度偵緝字第337 號卷第59頁
    、第60頁），固屬被告以外之人於審判外之陳述，惟檢察官
    於實施勘驗時，被告在場，且其勘察、體驗所得結果，亦依
    刑事訴訟法第42條、第43條法定程式，製有勘驗筆錄，且經
    本院審酌該勘驗筆錄之作成情形，並無顯不可信之情況，應
    認檢察官之勘驗筆錄依同法第第159 條之1 第2 項之規定，
    具有證據能力。
  (四)除顯有不可信之情況外，公務員職務上製作之紀錄文書、證
    明文書，得為證據，刑事訴訟法第159 條之4 第1 款定有明
    文。本件基隆市中正公園大佛福利社竊案現場平面圖（98年
    度偵緝字第337 號卷第26頁），為到場處理之員警依現場狀
    況製作之紀錄文書，均為描述性記載，而無顯不可信之情況
    ，依上開規定，自得為本案之證據。
  (五)另內政部警政署刑事警察局98年5 月4 日刑紋字第09800586
    43號鑑定書（98年度偵字第2607號卷第8 至10頁），係鑑定
    人員於審判外之書面陳述，係於本案偵查時，受檢察官之囑
    託而所為之鑑定書面報告，是屬刑事訴訟法第159 條第1 項
    「被告以外之人於審判外之言詞或書面陳述，除法律有規定
    者外，不得作為證據。」，所稱「法律有規定者」之例外情
    形，此因「鑑定之經過及其結果，應命鑑定人以言詞或『書
    面』報告」，同法第206 條第1 項亦規定甚明，是鑑定人以
    書面為鑑定報告提出於法院，依刑事訴訟法第159 條第1 項
    立法理由及同法第206 條第1 項規定，即具有證據能力。
二、卷附大佛福利社之現場採證照片、現場勘查照片、現場模擬
    照片（98年度偵字第2607號卷第11頁至第18頁、98年度偵緝
    字第337 號卷第28頁至第31頁、第50頁至第57頁），均非供
    述證據，而經審酌其作成或取得之情況，並無違背法定程序
    取得之情形，依刑事訴訟法第158 條之4 之反面解釋，應認
    具有證據能力，而得為本案之證據。
貳、實體部分
一、訊據被告矢口否認有何竊盜犯行，辯稱：98年4 月18日，伊
    係在基隆愛四路的戲谷網咖內，並未前往大佛禪院，至於大
    佛福利社後方講堂右後方玻璃上之所以留有其指紋，乃因其
    於98年4 月間某日，因至大佛禪院抄寫經書，為驅趕大殿的
    狗，導致佛經與筆掉落天井，伊才會由大佛禪院1 樓通往2
    樓之樓梯間氣窗躍入大佛禪院與大佛福利社後方講堂間之天
    井，躍下天井後，因遭光罩絆倒，起身後發現天井旁有紗窗
    掉落，為了將紗窗裝回去，所以一一比對各扇窗戶，因而留
    下指紋云云，經查：
 (一) 基隆市中正公園大佛禪院之開放時間為上午4 時起至下午4
    、5 時止（平日至下午4 時，假日至下午5 時），其旁位於
    基隆市○○區○○路17號之大佛福利社，其夏季開放時間則
    為每日上午8 時30分至下午5 時30分，福利社後方為講堂，
    二者於空間上未有區隔，可由講堂直接進入福利社，而進入
    大佛福利社之方式除由福利社正門進出外，僅能由後方講堂
    之窗戶爬入，講堂與大佛禪院間則有天井互通，由大佛禪院
    的1 、2 樓樓梯間之氣窗可直接躍入天井，該窗戶底部距離
    天井為160 公分，常人由該窗戶躍下後，難以攀爬回窗戶等
    情，均據證人甲○○、謝伊婷證述綦詳，並有卷附基隆市警
    察局第二分局警員張定國之偵查報告暨照片、現場模擬照片
    （98年度偵緝字第337 號卷第48頁至57頁、第68頁至96頁）
    附卷可參；又大佛福利社於98年4 月17日打烊前，福利社人
    員除巡邏福利社內部，確認講堂內無人，四周窗戶已關閉外
    ，並鎖好鐵門始為打烊，而證人甲○○於98年4 月18日上午
    6 時30分到達大佛福利社時，即發現福利社內之現金4,000
    元遭竊，經檢視後，發現僅有講堂靠近天井之窗戶遭打開，
    其他安全設備均未遭受破壞乙節，亦據證人謝伊婷、甲○○
    證述明確；而經基隆市警察局員警鍾融採集講堂靠近天井
    之玻璃窗內、外側，於講堂右外側玻璃採得指紋2 枚，經送
    請內政部警政署刑事警察局以指紋特徵比對法、指紋電腦比
    對法為鑑驗，其結果與被告乙○○之右環指指紋相符，有該
    局98年5月4日刑紋字第0980058643號鑑驗書乙份、現場照片
    6張（98年度偵緝字第337號卷第8頁至第12頁）附卷可參，
    從而，大佛福利社鐵門既均未遭破壞，且僅有後方講堂靠近
    天井之窗戶遭打開，並於靠近天井之窗戶上僅採得被告之指
    紋，堪以認定應係被告由大佛禪院1、2樓樓梯間氣窗躍下天
    井打開講堂後方窗戶進入講堂後，再進入大佛福利社竊取財
    物無訛。
 (二) 被告固以前詞置辯，然查：基隆市○○路48號2 樓戲骨網咖
    店員簡凱倫、楊茜婷、王義博、舒孝齊、王貝琳、黃志維等
    人均證稱：渠等不記得或不知道被告有無於98年4 月16日、
    17日、18日到店消費，而經調閱前開網咖之監視錄影影像，
    亦因逾15日之保存期間而遭覆蓋，無法調閱，此有基隆市警
    察局第二分局98年10月29日基警二分偵字第0980205370B 號
    函、警員張定國之偵查報告及查訪紀錄表6 份附於本院卷可
    稽，是被告辯稱：其於案發時係於上開網咖內乙節，難認屬
    實；再被告於偵查中先稱：98年4 月間某日下午2 、3 時許
    ，在大佛禪院2 樓佛殿抄佛經，後來發現有狗跑到佛殿，伊
    便隨手拿著佛經要追狗，要將狗驅下樓，伊沿樓梯追下去，
    在1 、2 樓樓梯間因為跌倒，導致經書及身上零錢掉落天井
    ，伊從該處窗戶跳下天井拾撿，因為天井中間有光罩，伊跳
    落時撞到採光罩，所以摔倒，摔到那扇窗戶的旁邊，伊站起
    來有扶到那扇窗戶，才知道那扇窗戶沒有裝好，因而留下指
    紋，伊拾撿過程中還有看到2片紗窗，伊是先碰到那扇沒裝
    好的窗戶玻璃，才去放好紗窗，伊還有跟一位師姊說有扇窗
    戶沒有關好，請她通知福利社老闆要裝好，且伊有將紗窗放
    在旁邊，伊再慢慢攀爬窗戶的鐵欄杆上去云云（98年度偵緝
    字第337 號卷第17頁至第18頁、第38頁）；復供稱：伊是因
    為追狗，要拿佛經來嚇狗，在追趕的過程中，佛經及筆掉落
    天井，伊就跳下天井拾撿，伊發現有幾個紗窗掉下來，伊要
    過去將紗窗裝好，才發現有窗戶被破壞，伊試圖將被破壞的
    窗戶裝好，才在裝窗戶的時候，留下指紋云云（98年度偵緝
    字第337 號卷第44頁至第45頁）；又於偵查中陳稱：伊係拿
    紗窗一個一個比對，有觸摸到窗戶，才會在窗戶留下指紋云
    云（98年度偵緝字第337號卷第102頁）；另於本院準備程序
    中先陳稱：係為追趕狗，導致佛經與筆掉落天井，伊跳下天
    井後，看到天井有紗窗，想要將紗窗裝回去，才拿著紗窗對
    著窗戶一一比對而留下指紋，又供稱：伊在98年4 月17日晚
    間6、7時就在基隆戲谷網咖，都沒有外出，直到翌日（即18
    日）上午8 、9 時才離開云云（本院98年10月23日準備程序
    筆錄第4 頁），觀諸被告前開各次供述，其對於98年4 月18
    日有無至大佛禪院？若有至大佛禪院，究係何物品掉落天井
    ？其留下指紋之原因，究係因摔倒後扶窗而站起時，留下指
    紋？抑或為將遭破壞的窗戶裝好而留下指紋？或為裝好紗窗
    而比對各窗戶時，留下指紋？前後供述多有不一，是其所辯
    是否屬實，顯然有疑。復依被告屢次所述，其乃下午2 、3
    時自大佛禪院1 、2 樓樓梯間氣窗躍入天井拾撿佛經，斯時
    大佛福利社尚在開放時間內，而其躍下之窗戶與天井地面高
    達160 公分，躍下後難以攀爬回去，已如前述，是衡以常情
    ，苟要拾撿物品，大可於告知大佛禪院人員後，由福利社後
    方講堂之窗戶進入天井，再由原處離開，何以需自樓梯間氣
    窗冒險跳入天井？再大費周章爬鐵窗離開？是其舉止，顯悖
    常情。
  (三)再檢察官於帶同被告至竊案現場，請被告指出躍下天井之地
    點後，經測量該位置，至採得指紋之窗戶之距離，兩者距離
    長達4 公尺之遠，其中復有長約267 公分呈現凸起狀態之採
    光罩阻隔在兩點之間，此有檢察官勘驗筆錄及現場照片（98
    年度偵緝字第337 號卷第59頁至60頁、第28頁至第31頁）在
    卷可參，而被告於本院準備程序中則供稱：伊跳下天井後，
    發現佛經掉在採光罩邊緣，伊認為可以用手搆得到，因此才
    被採光罩絆倒，由其供述可知，佛經掉落地點必然距離被告
    躍下天井的位置非遠，是被告即便係為以手搆得佛經而遭採
    光罩絆倒，其絆倒位置距離其落地地點，顯亦非遠，何以其
    起身後，卻會碰觸到距離跳下地點4 公尺之遠之窗戶，亦令
    人匪夷所思。另被告辯稱：伊係為裝好窗戶而碰觸到玻璃云
    云，惟98年4 月間，講堂後方窗戶並無未裝好情事，此據證
    人謝伊婷證述明確，且被告指認所見脫離軌道之窗戶亦與員
    警採得指紋之窗戶位置迥異，此有被告指認窗戶之照片、採
    得窗戶指紋之照片、大佛福利社竊案現場平面圖（98年度偵
    字第2607號卷第11頁至第12頁、98年度偵緝字第337 號卷第
    26頁、第95頁下方）在卷可考；被告再辯稱：可能係因其裝
    紗窗，一一比對窗戶，才會留下指紋云云，然證人鍾融於
    案發當日前往現場採證，僅於大佛福利社後方講堂右後側靠
    近天井窗戶外側玻璃採得指紋兩枚，經比對結果係被告右手
    環指指紋等情，業據證人鍾融結證證述綦詳，倘被告係因
    於現場裝紗窗，以致碰觸玻璃而留下指紋，則在被告手指自
    然碰觸玻璃之情況下，必然會留下數枚指紋，何以於現場卻
    僅有兩枚指紋？此亦與常理相違，且觀諸卷附現場照片、現
    場模擬照片、大佛福利社竊案現場平面圖（98年度偵緝字第
    337 號卷第10頁至第12頁，第26頁、第69頁至第96頁）員警
    採得指紋之處為講堂後方右後側之窗戶，攀爬該窗戶即可進
    入講堂及大佛福利社，而講堂後方窗戶外係為天井，平日非
    供人出入，亦無人出入，若欲進入天井，僅能由大佛禪院一
    、二樓的氣窗躍入，而該氣窗與天井地面高達160 公分，躍
    下後難以攀爬回去，業如前述，是衡以常情，苟非有特殊目
    的，常人當不會由狹小的氣窗躍入天井甚明，是以，相互勾
    稽上情，足認檢察官對被告有於前揭時地行竊之指訴，洵屬
    非虛。被告前開所辯，顯均係事後卸責之詞，要無可採。
  (四)綜上，本件事證明確，被告之竊盜犯行，堪予認定。
二、論罪科刑：
  (一)按刑法第321 條第1 項第2 款所謂安全設備，係指依社會通
    常觀念足認為防盜之設備而言（最高法院55年台上字第547
    號判例要旨參照）。查被告於上揭時、地之竊盜犯行，係自
    窗戶侵入為之，該窗戶依社會通常觀念具防盜之功能而屬安
    全設備。是核被告所為，係犯刑法第321 條第1 項第2 款之
    踰越安全設備竊盜罪。又被告有犯罪事實欄所載之論罪科刑
    執行完畢情形，有臺灣高等法院被告前案紀錄表乙份附卷足
    憑，其於前案執行完畢後5 年內，故意再犯本件有期徒刑以
    上之罪，為累犯，依刑法第47條第1 項規定加重其刑。
  (二)又基隆地區於98年4 月18日之日出時刻為早上5 時28分許，
    有中華民國98年日出日沒時刻表乙份附於本院卷可稽，而大
    佛禪院之開放時間乃上午4 時起，證人甲○○係於上午6 時
    30分許抵達大佛福利社而發現福利社遭竊情事，均如前述，
    惟並無證據證明被告係於當日上午5 時28分前，即進入大佛
    福利社行竊，即無任何證據顯示被告係於當日早上5 時28分
    前，進入該住宅內行竊，基於「罪疑有利被告原則」，本院
    因而認定被告於當日早上5 時28分後，進入大佛福利社行竊
    ，附此敘明。
  (三)爰審酌被告有多次竊盜前科，猶不思悔改，仍為貪圖財物，
    而為上開加重竊盜犯行，其價值觀及守法概念顯然偏差，暨
    衡及被告犯後否認犯行之態度，及遭竊財物迄未歸還被害人
    ，亦未賠償被害人，所生損害非輕，暨檢察官求處有期徒刑
    1 年6 月尚屬妥適等一切情狀，量處如主文所示之刑。
據上論斷，應依刑事訴訟法第299 條第1 項前段，刑法第321 條
第1 項第2 款、第47條第1 項，判決如主文。
本案經檢察官丙○○到庭執行職務。
中    華    民    國    99    年    1    月    20    日
                  刑事第四庭審判長法    官    陳志祥
                                  法    官    王慧惠
                                  法    官    周霙蘭
以上正本證明與原本無異。
如不服本判決應於收受送達後10日內向本院提出上訴書狀，並應
敘述具體理由；其未敘述上訴理由者，應於上訴期間屆滿後20日
內向本院補提理由書(均須按他造當事人之人數附繕本)「切勿逕
送上級法院」。
中    華    民    國    99    年    1     月    20    日
                                  書 記 官    莊智凱
附錄論罪法條：
中華民國刑法第321條
（加重竊盜罪）
犯竊盜罪而有左列情形之一者，處 6 月以上、 5 年以下有期徒
刑：
一、於夜間侵入住宅或有人居住之建築物、船艦或隱匿其內而犯
    之者。
二、毀越門扇、牆垣或其他安全設備而犯之者。
三、攜帶兇器而犯之者。
四、結夥三人以上而犯之者。
五、乘火災、水災或其他災害之際而犯之者。
六、在車站或埠頭而犯之者。
前項之未遂犯罰之。

司法院資訊處製作；財團法人民間司法改革基金會備份。
